臺灣高雄地方法院刑事裁定　　　　　　 100年度聲再字第25號
聲　請　人
即受判決人　洪啟德
上列聲請人因違反毒品危害防制條例案件，對於臺灣澎湖地方法
院99年度簡上字第27號中華民國100 年4 月19日第二審確定判決
（簡易判決案號：臺灣澎湖地方法院99年度馬簡字第174 號，聲
請簡易判決處刑案號：臺灣澎湖地方法院檢察署99年度毒偵字第
49號），聲請再審，經臺灣高等法院高雄分院裁定移轉管轄，本
院裁定如下：
    主  文
再審之聲請駁回。
    理  由
一、按有管轄權之法院因法律或事實不能行使審判權者，由直接
    上級法院，以裁定將案件移轉於其管轄區域內與原法院同級
    之他法院，刑事訴訟法第10條第1 項第1 款定有明文。本件
    再審聲請人即受判決人洪啟德（下稱受判決人）原向判決之
    原審法院即臺灣澎湖地方法院聲請再審，惟因該法院配置之
    法官員額不足（僅配置法官3 人、庭長1 人、院長1 人），
    於扣除曾參與原判決而應行迴避之法官後，已無從組成審核
    聲請再審事件之合議庭，因事實不能行使審判權，爰由直接
    上級法院即臺灣高等法院高雄分院以100 年度聲字第664 號
    裁定將本案移轉於其管轄區域內與原法院同級之本院管轄，
    依上述規定，本院即因移轉管轄而有管轄權，合先敘明。
二、聲請再審意旨略以：受判決人因施用第二級毒品案件，經臺
    灣澎湖地方法院以99年度簡上字第27號判處有期徒刑5 月確
    定。惟本案員警於採集受刑人之尿液時，曾離開受判決人之
    視線與監視，違反行政院衛生署公告之「濫用藥物尿液採集
    作業規範」貳、尿液檢體之採集第15條：「尿液檢體於封緘
    前，應保持於受檢者及採尿人員之視線內」之規定，業經原
    法院當庭勘驗採尿過程之錄影光碟證明屬實。詎原判決竟認
    定送驗尿液確係受判決人所排放，遽依驗尿報告驗出安非他
    命及甲基安非他命成分，而為有罪判決，已嚴重違反證據法
    則。又依原法院向法務部調查局諮詢之公務電話記錄所載，
    該局調查員僅稱：「如以每月頭髮1 至1.2 公分之生長速度
    ，頭髮需要蠻長的」等語，未稱受判決人之毛髮長度不足，
    原法院自可採集受判決人之毛髮，送請鑑定有無毒品反應。
    詎原判決竟以「辯護意旨另請求採集毛髮送驗，因本件事證
    已明，本院認無必要」之理由，未予採集毛髮送驗，遽為有
    罪判決。原法院對於上述當時已存在之證據，未予勘驗而為
    調查，以致錯認事實，爰依刑事訴訟法第420 條第1 項第6
    款之規定，聲請再審等語，並提出上述確定判決、公務電話
    記錄及「濫用藥物尿液採集作業規範」影本為證。
三、按有罪之判決確定後，因發現確實之新證據，足認受有罪判
    決之人應受無罪、免訴、免刑或輕於原判決所認罪名之判決
    者，為受判決人之利益，得聲請再審，刑事訴訟法第420 條
    第1 項第6 款雖定有明文。惟該款所謂確實之新證據，固非
    以絕對不須經過調查程序為條件，但必須可認為確實足以動
    搖原確定判決而為受判決人有利之判決者為限，倘受判決人
    因對有利之主張為原審所不採，事後提出證明，以圖證實在
    原審前所為有利之主張為真實，據以聲請再審，該項證據既
    非判決後所發見，顯難憑以聲請再審（最高法院50年台抗字
    第104 號判例意旨參照）。受理聲請再審之事實審法院，應
    就聲請再審理由所謂之「新證據」，是否具備事實審判決前
    已經存在，為法院、當事人所不知，事後方行發見之「嶄新
    性」，及顯然可認足以動搖原有罪確定判決，應為無罪、免
    訴、免刑或輕於原判決罪名之「顯然性」二要件，加以審查
    ，為判斷應否准予開始再審之準據（最高法院93年度台抗字
    第98號判決意旨參照）。
四、經查，原判決理由已敘明：「上訴意旨雖以：被告（即受判
    決人）於採尿前並未施用安非他命，採尿完畢後伊將容器置
    放桌上，過了10幾分鐘，警察才又向伊展示裝尿液容器，貼
    上貼紙，伊並未全程觀看，警察採尿違反『濫用藥物尿液採
    集作業規範』貳、尿液檢體之採集第15條『尿液檢體於封緘
    前，應保持於受檢者及採尿人員之視線內』之規定，本件尿
    液可能被掉包，尿液檢驗報告並無證據能力云云」、「然查
    行政院衛生署公告之『濫用藥物尿液採集作業規範』之上述
    規定，其規範目的乃在確保濫用藥物尿液採集作業之正確性
    、可靠性，以杜絕各種人為有意或無意行為因素之介入，損
    及尿液檢驗結果之可信度。是故，若所採之尿液若確為被告
    所排放，且檢驗結果無摻入人為因素之可能性，具有正確性
    及可靠性，警方違反上開程序之情節尚輕，且排除驗尿結果
    有違公平正義時，其取得之證據仍具證據能力」、「查被告
    於警詢供稱：『（問：警方於民國99年5 月6 日11時25分，
    採集你所排放之尿液，並以檢體編號B99011號送驗，當時是
    否為你親填及親封？）是。』等語，有警詢筆錄可稽」、「
    另經本院將被告於99年5 月6 日在警察局採集之尿液2 瓶，
    與被告於99年12月23日在本院採集之唾液送鑑結果，該2 瓶
    尿液與被告唾液之DNA-STR 型別相符，該13組型別在臺灣地
    區人口分布機率為2.18×10之負17次方，有內政部警政署刑
    事警察局100 年2 月1 日刑醫字第099018584 號鑑定書可稽
    ，堪認送驗尿液確係被告所排放，並無直接摻入毒品或其他
    人尿液之情形」、「上開尿液檢體雖未於封緘前，全程保持
    於受檢者及採尿人員之視線內，亦不足排除該驗尿結果之證
    據能力」、「而被告尿液經檢驗結果，呈安非他命及甲基安
    非他命陽性反應，有高雄市立凱旋醫院濫用藥物尿液檢驗報
    告可稽，足見被告確於採集尿液前96小時內之某時，曾施用
    安非他命」、「至於辯護意旨另請求採集被告頭髮送驗云云
    ，因本件事證已明，本院認無必要」等語。
五、原法院既已於審理中採集受判決人唾液送驗，經檢驗結果，
    上述唾液檢體與受判決人於99年5 月6 日經警所採集之尿液
    檢體2 瓶之DNA-STR 型別相符，自足以認定上述尿液檢體確
    屬受判決人所排放而非遭掉包。原判決因而依據刑事訴訟法
    第158 條之4 所規定之權衡法則，對於員警違背上述「濫用
    藥物尿液採集作業規範」所定之採集尿液檢體程序所取得之
    尿液檢體，及該尿液檢體之毒品成分檢驗報告，經審酌人權
    保障及公共利益之均衡維護，認有證據能力，據以認定受判
    決人施用第二級毒品之犯罪事實，並駁回受判決人關於另行
    採集毛髮送驗之聲請，顯已對於本件聲請再審意旨所指摘「
    員警於採尿時，曾離開受判決人之視線與監視，違反行政院
    衛生署『濫用藥物尿液採集作業規範』關於尿液檢體採集之
    規定」等情加以調查，並已詳予敘明取捨證據之理由，尚無
    受判決人所指對於判決前已經存在，且足已動搖原有罪判決
    ，而為受判決人無罪之證據，不及調查斟酌，至其後始行發
    見之情形。況聲請再審意旨雖稱：「依刑事訴訟法第420 條
    第1 項第6 款之規定，聲請再審」等語，惟綜觀本件再審聲
    請狀及附件內容，未見有何符合「於判決前已存在，為法院
    、當事人所不知，不及調查斟酌，至其後始行發見，顯然可
    認為足以動搖原有罪確定判決，而為受判決人無罪、免訴、
    免刑或輕於原判決所認罪名判決」之新證據，仍係對其有利
    之主張為原審所不採之部分，重為爭執，即不符刑事訴訟法
    第420 條第1 項第6 款之規定，自難准許。本件聲請再審，
    為無理由，應予駁回。
六、依刑事訴訟法第434 條第1 項，裁定如主文。
中    華    民    國   100    年    7     月    15    日
                刑事第十六庭    審判長法  官  曾逸誠
                                      法  官  洪榮家
                                      法  官  林柏壽
以上正本係照原本作成。
如不服本裁定，應於收受送達後5 日內向本院提出抗告狀。
中    華    民    國   100    年    7     月    15    日
                                      書記官  洪嘉慧